【裁判字號】    99,訴,2056
【裁判日期】    991118
【裁判案由】    損害賠償
【裁判全文】
臺灣臺中地方法院民事判決              99年度訴字第2056號
原      告  乙○○
被      告  甲○○
上列當事人間請求損害賠償事件，本院於民國99年11月4日言詞
辯論終結，判決如下：
    主  文
被告應給付原告新臺幣貳拾壹萬貳仟貳佰玖拾肆元，及自民國九
十九年九月二十八日起至清償日止，按週年利率百分之五計算之
利息。
原告其餘之訴駁回。
訴訟費用由被告負擔十分之三，餘由原告負擔。
本判決原告勝訴部分得假執行。
原告其餘假執行之聲請駁回。
    事實及理由
甲、程序事項：
    被告未於言詞辯論期日到場，核無民事訴訟法第386 條各款
    所列情形，爰依原告之聲請，由其一造辯論而為判決。
乙、實體方面：
一、原告主張：被告於民國98年11月10日晚間10時許，自臺中縣
    大里市○○路479 號對面步行穿越成功路時，理應注意行人
    在劃有分向限制線之路段不得穿越道路，且當時天候晴、光
    線為夜間有照明、柏油路面乾燥無缺陷、道路無障礙物、視
    距良好，並無不能注意之情事，竟貿然自成功路479 號對面
    違規步行穿越上開劃有分向限制線之路段，適原告騎乘車牌
    號碼INM-741 號重型機車途經上開路段時，因閃避及煞車致
    重心不穩，而當場人車倒地，並受有右鎖骨骨折之傷害。爰
    依民法第184 條、第193 條、第195 條規定，請求被告給付
    醫療費用新臺幣（下同）62,393元（按應為62,294元）、慰
    撫金687,607元，共計75萬元。並聲明：被告應給付原告75
    萬元，及自起訴狀繕本送達翌日起至清償日止，按週年利率
    百分之五計算之利息。願供擔保，請准宣告假執行。
二、被告未於言詞辯論期日到場，亦未提出書狀作何聲明或陳述
    。
三、原告主張被告於98年11月10日晚間10時許，在臺中縣大里市
    ○○路479 號對面步行穿越成功路時，貿然穿越分向限制線
    ，適原告騎乘車牌號碼INM-741 號重型機車途經上開路段，
    因閃避及煞車致重心不穩，而當場人車倒地，並受有右鎖骨
    骨折之傷害等情，業經本院職權調取本院99年度交易字第38
    1 號刑事卷宗，並核閱卷內所附道路交通事故現場圖、道路
    交通事故調查報告表（一）（二）、道路交通事故談話紀錄
    表、現場照片無訛，且有該案判決書在卷可稽。而被告已於
    相當時期受合法通知，未於言詞辯論期日到場，亦未提出書
    狀作任何聲明及陳述，依民事訴訟法第280 條第3 項前段準
    用同法第1 項規定，視同被告自認，是堪認原告主張之前開
    事實為真正。
四、按行人穿越道路，應依下列規定：... 三、在禁止穿越、劃
    有分向限制線、設有劃分島或護欄之路段或三快車道以上之
    單行道，不得穿越道路。道路交通安全規則第134 條第3 款
    定有明文。經查，本件事故發生時雖為夜間但有照明、天候
    晴、路面無缺陷、道路上無障礙物，視距良好，有前開道路
    交通事故調查報告表（一）可證，客觀上並無不能注意之情
    事，被告竟貿然穿越上開劃有分向限制線之路段，其行為顯
    有過失。且本件經送臺灣省臺中縣區車輛行車事故鑑定委員
    會鑑定結果，亦同此認定，此有臺灣省臺中縣區車輛行車事
    故鑑定委員會99年4 月7 日中縣鑑字第0995500794號函所附
    鑑定意見書在卷可參，足認被告行為確有過失，且與原告受
    傷間具有相當因果關係。另按因故意或過失，不法侵害他人
    之權利者，負損害賠償責任；不法侵害他人之身體、健康、
    名譽、自由、信用、隱私、貞操，或不法侵害其他人格法益
    而情節重大者，被害人雖非財產上之損害，亦得請求賠償相
    當之金額，民法第184 條第1 項前段、第195 條第1 項分別
    定有明文。本件被告因過失不法侵害原告身體，對於原告自
    應負損害賠償責任。茲就原告請求之金額，是否應予准許，
    分述如下：
(一)、醫療費用部分：
    原告主張其因本件事故受有傷害，共支出醫療費用62,393元
    （按應為62,294元），業據其提出收據28紙、住院費用帳單
    2紙、霧峰澄清醫院診斷證明書1紙為證，是此部分原告請求
    被告給付之醫療費用62,294元，應屬有據。
(二)、慰撫金部分：
    按慰撫金之賠償，須以人格權遭遇侵害，使精神上受有痛苦
    為必要，其核給之標準固與財產上損害之計算不同，然非不
    可斟酌雙方身分、資力與加害程度，及其他各種情形核定相
    當之數額，業經最高法院51年台上字第223 號判例闡釋甚明
    。故所謂相當，自應以實際加害情形與其損害大小及被害人
    之身分、地位與加害人之經濟情況等關係定之。經查，原告
    因本件事故，受有右鎖骨骨折之傷害，已如前述，其精神及
    肉體上受有痛苦，自屬顯然。另原告為國小畢業，現在從事
    小吃業，年收入約10、20萬元，名下財產有汽車1 部、投資
    多筆，財產總額約為57萬餘元；而被告為專科畢業，名下財
    產僅有汽車1 部、投資1 筆等情，業據原告陳明在卷，並有
    本院稅務電子閘門資料查詢表各1 份、道路交通事故談話紀
    錄表在卷可稽。本院審酌原告受傷程度、所受痛苦情形、兩
    造之身分、地位、經濟能力等一切情狀，認原告請求賠償慰
    撫金應以15萬元為適當，在此範圍內應予准許。
(三)、綜上所述，原告因本件事故得向被告請求之損害賠償，共計
    應為212,294元（醫療費用62,294元＋慰撫金150,000元＝
    212, 294元）。
五、末按給付有確定期限者，債務人自期限屆滿時起，負遲延責
    任。給付無確定期限者，債務人於債權人得請求給付時，經
    其催告而未為給付，自受催告時起，負遲延責任。其經債權
    人起訴而送達訴狀，或依督促程序送達支付命令，或為其他
    相類之行為者，與催告有同一之效力。民法第229 條第1 項
    、第2 項定有明文。又遲延之債務，以支付金錢為標的者，
    債權人得請求依法定利率計算之遲延利息。但約定利率較高
    者，仍從其約定利率。應付利息之債務，其利率未經約定，
    亦無法律可據者，週年利率為百分之五，民法第233 條第1
    項、第203 條亦有明文。本件原告對被告之侵權行為債權，
    核屬無確定期限之給付，既經原告提起訴訟，起訴狀繕本並
    於99年9 月27日送達被告（見本院卷第27頁送達證書），被
    告迄未給付，當應負遲延責任。是原告請求自起訴狀繕本送
    達被告之翌日即99年月9 日28日起算，按週年利率百分之五
    計算之法定遲延利息，核無不合，亦應予准許。
六、綜上所述，原告依侵權行為之法律關係，請求被告給付212,
    294元，及自起訴狀繕本送達翌日即自99年9月28日起至清償
    日止，按週年利率百分之五計算之利息，為有理由，應予准
    許；逾此部分之請求，則無理由，應予駁回。
七、原告固陳明願供擔保，請准宣告假執行，然就原告勝訴部分
    ，係所命給付金額未逾50萬元之判決，自應依民事訴訟法第
    389 條第1 項第5 款之規定，依職權宣告假執行，原告就此
    部分所為宣告假執行之聲請，僅在促使法院為此職權之行使
    ，本院自不受其拘束，仍應逕依職權宣告假執行。至原告敗
    訴部分，其假執行之聲請，因訴之駁回而失所依附，不應准
    許，併予駁回。
八、本件事證已臻明確，兩造其餘攻擊防禦方法與舉證，經審酌
    後核與判決結果無影響，爰不逐一論述。
九、據上論結，本件原告之訴一部為有理由，一部為無理由，依
    民事訴訟法第385 條第1 項前段、第79條、第389 條第1 項
    第5 款，判決如主文。
中    華    民    國    99    年    11    月    18    日
                  民事第四庭  法  官  洪堯讚
一、右為正本係照原本作成。
二、如不服本判決，應於判決送達後20日內，向本院提出上訴狀
    （須按他造當事人之人數附繕本），如委任律師提起上訴者
    ，應一併繳納上訴審裁判費。
三、提起上訴，應以上訴狀表明(一)對於第一審判決不服之程度
    ，及應如何廢棄或變更之聲明，(二)上訴理由（民事訴訟法
    第441條第1項第3款、第4款），提出於第一審法院。
中    華    民    國    99    年    11    月    19    日
                              書記官

司法院資訊處製作；財團法人民間司法改革基金會備份。
